【裁判字號】    95,交聲,1217
【裁判日期】    950802
【裁判案由】    交管條例聲異
【裁判全文】
臺灣板橋地方法院交通事件裁定        95年度交聲字第1217號
原處分機關  交通部公路總局臺北區監理所板橋監理站
異  議  人
即受處分人  甲○○
上列受處分人因違反道路交通管理處罰條例案件，對於交通部公
路總局臺北區監理所板橋監理站民國95年6 月28日所為板監裁字
裁41-C00000000號、裁41-C00000000號處分不服，聲明異議，本
院裁定如下：
    主  文
異議均駁回。
    理  由
一、異議意旨略以：異議人即受處分人甲○○被舉發於民國95年
    5 月8 日18時20許，騎駛車牌號碼CTT-631 號之重型機車，
    於行經臺北縣板橋市○○○路、縣民大道口，因闖紅燈及違
    規經勤務警察制止拒絕停車接受稽查而逃逸等情事，而受舉
    發裁罰。然異議人於該日固有騎駛車牌號碼CTT-631 號之重
    型機車，惟伊當時並無闖紅燈及拒絕停車接受稽查而逃逸等
    之情事，且本件亦無其他物證足以證明異議人有何違規之處
    ，無故遭受裁罰，自有未服。為此聲明異議，請求撤銷原處
    分云云。
二、按汽車（含機器腳踏車及機車）駕駛人，行經有燈光號誌管
    制之交岔路口闖紅燈者，處新臺幣一千八百元以上五千四百
    元以下罰鍰；汽車駕駛人，駕駛汽車有違反本條例之行為，
    經交通勤務警察或依法令執行交通稽查任務人員制止時，不
    聽制止或拒絕停車接受稽查而逃逸者，除按各該條規定處罰
    外，處新臺幣三千元以上六千元以下罰鍰。又汽車駕駛人有
    左列各款所列條款之一者，除依原條款處罰鍰外，並予記點
    ：一、有第三十三條、第三十八條第一項、第四十條第一項
    、第四十五條、第四十七條第一款至第四款、第四十八條、
    第四十九條或第六十條第一項、第二項第一款至第三款情形
    之一者，各記違規點數一點。三、有第四十三條、第五十三
    條或第五十四條情形之一者，各記違規點數三點，修正前道
    路交通管理處罰條例第53條、第60條第1 項、第63條第1 項
    第1 款、第3 款分別定有明文。又汽車駕駛人之行為有下列
    情形之一，當場不能或不宜攔截製單舉發者，得對汽車所有
    人逕行舉發處罰：一、闖紅燈或平交道。四、不服指揮稽查
    而逃逸。前項逕行舉發，應記明車輛牌照號碼、車型等可資
    辨明之資料，查明汽車所有人姓名或名稱、住址後，製單舉
    發處罰之，同條例第7 條之2 第1 項第1 款、第4 款前段、
    第2 項亦有規定。
三、經查：
  (一)本件異議人即受處分人甲○○騎乘車號CTT-631 號重型機車
    ，於95年5 月8 日18時20許，行經臺北縣板橋市○○○路與
    縣民大道口處，因闖紅燈經勤務警察制止，拒絕停車接受稽
    查而逃逸等違規情事，經執勤警員製單逕行舉發等情，有臺
    北縣政府警察局95年5 月8 日北縣警交字第C00000000 號、
    第C00000000 號舉發違反道路交通管理事件通知單影本2 紙
    在卷足稽，異議人執前詞陳明不服，原舉發機關臺北縣政府
    警察局板橋分局亦已於95年6 月20日，以北縣警板交裁字第
    09510022491 函敘明：車號CTT-631 號之重型機車於被舉發
    時、地確實有管制燈號轉變為紅燈後仍強行闖越，復經執勤
    人員攔檢不服稽查取締逃逸，故員警依據道路交通管理處罰
    條例第7 條之2 第1 款、第4 款規定舉發，並無違誤之處，
    回覆異議人舉發之經過、舉發依據等明確，有卷附上開函文
    為佐。
  (二)異議人雖仍執前詞置辯，惟經本院傳喚本件執行舉發之員警
    即臺北縣政府警察局板橋分局板橋派出所警員許仁鴻，其於
    本院調查時到庭結證稱：95年5 月8 日，我在南雅南路及縣
    民大道交叉口，攔檢由南雅南路闖紅燈往樹林方向行駛的車
    輛，我看到一輛機車在路口變換為紅燈後還闖過路口過來，
    我就吹哨及揮指揮棒示意攔檢，但他看到我竟避開而駛入對
    向車道，繞過我後離去，我就轉頭記下該車的車號CTT-631
    、顏色為白色，我用無線電請同事幫我清查確認無誤之後，
    才予以舉發等語（見本院95年8 月1 日訊問筆錄）。足見證
    人許仁鴻對於異議人所騎之機車闖紅燈違規遭攔停後，竟拒
    絕接受稽查而加速逃逸之過程指述甚詳，並於當時立即記明
    該車車牌及顏色，請所內同事確認所記車牌無誤後始掣單告
    發，其指證內容詳實明確。又闖紅燈直行之違規，係單一或
    少數車量違反管制燈號行駛之行為，故執勤員警可鎖定特定
    車輛攔檢，加上異議人係繞過員警逃逸，於近距離下員警自
    可清楚記下車號、車型，何況員警係利即核對車籍確認無誤
    後始掣單舉發，其舉發過程自無瑕疵。
  (三)而異議人於本院訊問時補稱：我確實有在該時段騎CTT-631
    號機車行經舉發地點，但我是從縣民大道直走待轉等紅燈時
    ，本來要走南雅南路往樹林方向，但因為我所載之友人未戴
    安全帽，他跟我說後面的紅綠燈有警察，但我沒有看到，於
    是我就繼續直走縣民大道離開，但我並沒有聽到吹哨聲，也
    沒有看到警員，警員說的車型車號並沒有錯，但我的行進方
    向並非如警員所述等語（見本院95年8 月1 日訊問筆錄）。
    惟本件舉發之時間為95年5 月8 日（星期一）18時20分許，
    為下班時段，臺北縣板橋市○○○路往樹林方向接浮洲橋、
    縣民大道則銜接華翠橋往臺北市，均屬交通要道，員警許仁
    鴻亦證稱當時車流量很大等語（見同前筆錄）。則衡以常情
    ，若異議人係於正常行駛之情形下，於待轉時發現有警察故
    放棄待轉直走縣民大道離去，則當時車流量甚大，員警站立
    於南雅南路往樹林方向之路口（異議人待轉處前方），則員
    警之位置，於異議人待轉時應無法看見異議人之車牌；縱異
    議人放棄待轉後又直行縣民大道離去，惟縣民大道既有雙向
    大量汽、機車行駛，員警豈又可能於異議人轉向駛去之際立
    即記下異議人之車號、車型？足見異議人所辯與常情不符，
    無非為卸責之詞，不足採信。
  (四)綜上，本件異議人之違規情形，既經證人許仁鴻警員證述明
    確，而交通警察掣單舉發違反道路交通管理處罰條例所列之
    違規事實，本質上為行政處分，係公務員基於職務上之權力
    ，依法就特定之具體事件所為之具公法上效果之單方行政行
    為，基於公務員為公法上行為具有公信力之原則，該行政處
    分當可被推定為真正，本此公信原則，立法者乃賦予行政機
    關制定違反道路交通事件統一裁罰標準及處理細則，使執勤
    警員得當機處分以達其維護交通秩序、安全之行政目的，是
    員警就所見之違規情形，於法令規定範圍內為逕行舉發之處
    置，縱依其情形不及有其他採證措施，自難遽認有何不當或
    違誤。且員警除依法舉法外，更願到庭具結接受詢問，而其
    與異議人素不相識，其僅依法執行執務，衡情更無故為虛偽
    指證而甘冒偽證重罪之必要，員警指證異議人有上述之違規
    事實，而逕行掣單舉發，當屬有據。
四、從而，原處分機關援引修正前道路交通管理處罰條例第53條
    、第60條第1 項、第63條第1 項第1 款、第3 款等規定，就
    「汽車駕駛人，行經有燈光號誌管制之交岔路口闖紅燈」、
    「汽車駕駛人，駕駛汽車有違反本條例之行為，拒絕停車接
    受稽查而逃逸」，分別裁處異議人罰鍰1,800 元、記違規點
    數3 點；罰鍰3,000 元、記違規點數1 點，均無違誤或不當
    ，本件異議為無理由，應予駁回。
據上論斷，應依道路交通案件處理辦法第19條，裁定如主文。
中    華    民    國    95    年    8     月    2     日
                      交通法庭    法  官  林漢強
正本證明與原本無異
如不服本裁定應於送達後5 日內向本院提出抗告狀
                                  書記官  曾千庭
中    華    民    國    95    年    8     月    2     日


司法院資訊處製作；財團法人民間司法改革基金會備份。
